【裁判字號】    97,訴,2643
【裁判日期】    970725
【裁判案由】    毒品危害防制條例
【裁判全文】
臺灣板橋地方法院刑事判決              97年度訴字第2643號
公  訴  人  臺灣板橋地方法院檢察署檢察官
被      告  甲○○
上列被告因違反毒品危害防制條例案件，經檢察官提起公訴（97
年度毒偵字第4063號），被告於準備程序進行中就被訴事實為有
罪之陳述，本院告知被告簡式審判程序之旨，並聽取當事人之意
見後，合議庭裁定由受命法官獨任進行簡式審判程序，本院判決
如下：
    主  文
甲○○施用第一級毒品，累犯，處有期徒刑拾月，扣案之第一級
毒品海洛因驗餘淨重零點柒肆肆零公克沒收銷燬，包裝上開海洛
因之外包裝袋壹只沒收；又施用第二級毒品，累犯，處有期徒刑
柒月。應執行有期徒刑壹年參月，扣案之第一級毒品海洛因驗餘
淨重零點柒肆肆零公克沒收銷燬，包裝上開海洛因之外包裝袋壹
只沒收。
    事實及理由
一、犯罪事實：
(一)甲○○前於民國88年間因施用毒品案件，經本院以88年度毒
    聲字第2324號裁定令入勒戒處所觀察、勒戒後，認有繼續施
    用毒品之傾向，復經本院以88年度毒聲字第2770號裁定令入
    戒治處所施以強制戒治1 年，嗣因戒治成效經評估為合格，
    復由本院以88年度毒聲字第6598號裁定停止戒治，所餘期間
    交付保護管束，而於88年11月16日因停止其處分出所，所餘
    戒治期間付保護管束，迄89年4 月29日保護管束期滿未經撤
    銷其強制戒治以已執行完畢論，並經臺灣板橋地方法院檢察
    署檢察官以89年度戒毒偵字第555 號為不起訴處分確定；復
    於92年間因施用毒品案件，經臺灣桃園地方法院以92年度毒
    聲字第1012號裁定令入戒治處所施以強制戒治，嗣因戒治成
    效經評估為合格，復由同院以92年度毒聲字第3419號裁定停
    止戒治，於92年12月12日停止強制戒治出所，所餘戒治期間
    付保護管束，於93年1 月9 日因毒品危害防制條例修正報結
    ，並經臺灣桃園地方法院檢察署檢察官以92年度毒偵字第10
    23號提起公訴，經臺灣桃園地方法院以92年度訴字第963 號
    判決判處有期徒刑8 月、4 月，應執行有期徒刑11月確定，
    於94年1 月19日縮短刑期執行完畢；再於94年間因施用毒品
    案件，經臺灣臺東地方法院以94年度訴字第13號判決判處有
    期徒刑10月、6 月，應執行有期徒刑1 年2 月確定；又因施
    用毒品案件，經臺灣新竹地方法院以94年度訴字第849 號判
    決判處有期徒刑7 月確定，上開案件接續執行，於95年10月
    24日假釋出監，所餘刑期付保護管束，迄96年2 月8 日保護
    管束期滿假釋未經撤銷，未執行之刑以已執行完畢論（於本
    案構成累犯）。
(二)詎甲○○仍不知悔改，明知海洛因、甲基安非他命分別為毒
    品危害防制條例所規定之第一級及第二級毒品，依法不得持
    有、施用，復基於施用第一級毒品海洛因、第二級毒品甲基
    安非他命之犯意，於97年4 月23日晚間10時許（起訴書略載
    為於97年4 月26日凌晨0 時2 分許，經警採尿前回溯96小時
    內之某時），在臺北縣三重市○○街264 巷4 號4 樓住處內
    ，以將甲基安非他命放置於玻璃球內吸食之方式施用第二級
    毒品甲基安非他命乙次；另於97年4 月25日中午12時許（起
    訴書誤載為於97年5 月25日中午12時許），在上址，以將海
    洛因置入注射針筒加水稀釋後，再用注射針筒施打於身體手
    臂之方式施用海洛因乙次。嗣於同年月25日晚間10時10分許
    ，為警在臺北縣三重市○○路○ 段與仁愛路查獲，並扣得甲
    ○○所有之第一級毒品海洛因1 包（驗餘淨重0.7440公克）
    。經警採集其尿液送驗後，結果呈鴉片及甲基安非他命陽性
    反應，始獲悉上情。
(三)案經臺北市政府警察局內湖分局報告臺灣板橋地方法院檢察
    署檢察官偵查起訴，經合議庭裁定以簡式審判程序審理。
二、證據：
(一)被告甲○○於警詢、偵查中及本院行準備程序及審理時之自
    白。
(二)扣案之第一級毒品海洛因1 包（驗餘淨重0.7440公克）。
(三)臺灣尖端先進生技醫藥股份有限公司97年5 月8 日出具之濫
    用藥物檢驗報告及臺北市政府警察局偵辦毒品案件尿液檢體
    委驗單各乙紙。
(四)交通部民用航空局航空醫務中心97年5月15日航藥鑑字第097
    2567 號毒品鑑定書乙紙。
三、按92年7 月9 日新修正之毒品危害防制條例刪除二犯及三犯
    之規定，一改修法前繁雜之處遇程序，僅將施用毒品者簡化
    區分為初犯、再犯，並認施用毒品者係屬病患性犯人，以觀
    察、勒戒戒除其身癮，並以強制戒治去除其心癮。經觀察、
    勒戒或強制戒治執行完畢釋放後，若係5 年後再犯該條例第
    10條施用毒品罪者，與同條例第20條第1 項、第2 項關於「
    初犯」之處理方式相同，檢察官應先聲請法院裁定令被告入
    勒戒處所觀察、勒戒，並視有無繼續施用毒品傾向，決定應
    予釋放、為不起訴之處分，或應聲請法院裁定令入勒戒處所
    強制戒治；若係5 年內「再犯」同條例第10條施用毒品罪者
    ，依同條例第23條第2 項規定，檢察官則應依法追訴。觀諸
    該條例第20條第3 項之修正理由：「觀察、勒戒或強制戒治
    5 年後再犯者，顯見前所實施之觀察、勒戒或強制戒治已足
    以遮斷其施用毒品之癮，為期自新及協助其戒除毒癮，對此
    5 年後再犯者，爰明定仍適用初犯之規定，先經觀察、勒戒
    、強制戒治之程序」及同條例第23條第2 項之修正理由：「
    為配合簡化施用毒品犯之刑事處遇程序，並鑑於經觀察、勒
    戒或強制戒治執行完畢釋放後5 年內再犯者，其再犯率甚高
    ，原據以實施之觀察、勒戒及強制戒治既已無法收其實效，
    自應施以刑事處遇」，顯然如施用毒品者係前經觀察、勒戒
    或強制戒治等治療程序執行完畢5 年後，始再施用毒品之「
    初犯」，因前所執行之觀察、勒戒或強制戒治已足收戒除毒
    癮之效，自應重新執行觀察、勒戒或強制戒治等治療程序，
    並於治療程序執行完畢後，由檢察官為不起訴處分，毋庸對
    之追訴處罰；反之，在「再犯」之情形，因其先前所為治療
    程序顯未能收戒斷毒癮之效，且考量施用毒品者之再犯率偏
    高，乃簡化其刑事處遇程序，而逕予追訴處罰，不再施以治
    療程序。參酌上開立法理由，修正毒品危害防制條例就施用
    毒品者，祇於「初犯」及「5 年後再犯」二種情形，有其追
    訴條件之限制，即須於初犯經觀察、勒戒或強制戒治釋放後
    ，5 年內均無施用毒品之行為，始能認其前所實施之觀察、
    勒戒或強制戒治已足遮斷毒癮，而得於5 年後再犯時，再予
    適用初犯之規定，重行觀察、勒戒等程序。倘5 年內已經再
    犯，被依法追訴處罰，縱其第三次（或第三次以上）施用毒
    品之時間在初犯釋放5 年以後，即與「5 年後再犯」之情形
    有別，且因已於「5 年內再犯」，顯見其再犯率甚高，原實
    施觀察、勒戒或強制戒治，已無法收其實效，而無5 年戒斷
    期之存在，自無再經觀察、勒戒及強制戒治之必要，應由檢
    察官逕行起訴，始符新法修正之本旨（最高法院95年度台非
    字第59號判決、同院95年度台非字第65號判決可資參照）。
    查本件被告甲○○前於88年間因施用毒品案件，經本院以88
    年度毒聲字第2324號裁定令入勒戒處所觀察、勒戒後，認有
    繼續施用毒品之傾向，復經本院以88年度毒聲字第2770號裁
    定令入戒治處所施以強制戒治1 年，嗣因戒治成效經評估為
    合格，復由本院以88年度毒聲字第6598號裁定停止戒治，所
    餘期間交付保護管束，而於88年11月16日因停止其處分出所
    ，所餘戒治期間付保護管束，迄89年4 月29日保護管束期滿
    未經撤銷其強制戒治以已執行完畢論，並經臺灣板橋地方法
    院檢察署檢察官以89年度戒毒偵字第555 號為不起訴處分確
    定；復於92年間因施用毒品案件，經臺灣桃園地方法院以92
    年度毒聲字第1012號裁定令入戒治處所施以強制戒治，嗣因
    戒治成效經評估為合格，復由同院以92年度毒聲字第3419號
    裁定停止戒治，於92年12月12日停止強制戒治出所，所餘戒
    治期間付保護管束，於93年1 月9 日因毒品危害防制條例修
    正報結，並經臺灣桃園地方法院檢察署檢察官以92年度毒偵
    字第1023號提起公訴，經臺灣桃園地方法院以92年度訴字第
    963 號判決判處有期徒刑8 月、4 月，應執行有期徒刑11月
    確定，於94年1 月19日縮短刑期執行完畢；再於94年間因施
    用毒品案件，經臺灣臺東地方法院以94年度訴字第13號判決
    判處有期徒刑10月、6 月，應執行有期徒刑1 年2 月確定；
    又因施用毒品案件，經臺灣新竹地方法院以94年度訴字第84
    9 號判決判處有期徒刑7 月確定，上開案件接續執行，於95
    年10月24日假釋出監，所餘刑期付保護管束，迄96年2 月8
    日保護管束期滿假釋未經撤銷，未執行之刑以已執行完畢論
    乙節，有臺灣高等法院被告前案紀錄表乙份在卷可按，被告
    既曾於強制戒治釋放後5 年內多次再犯施用毒品案件，並經
    判刑確定，揆諸上開說明，被告甲○○於97年4 月25日、97
    年4 月23日分別犯本件施用第一級毒品及第二級毒品之行為
    ，自與毒品危害防制條例第20條第3 項所規定「5 年後再犯
    」之情形不合，檢察官提起本件公訴，於法尚無不合，合先
    敘明。
四、核被告甲○○所為，分別係犯毒品危害防制條例第10條第1
    項及第2 項之施用第一級及第二級毒品罪。至被告施用第一
    級、第二級毒品前、後之持有第一級、第二級毒品犯行，為
    其施用之高度行為所吸收，均不另論罪。又被告有事實及理
    由欄一（一）所載之犯罪、科刑暨刑之執行完畢紀錄，此有
    前開臺灣高等法院被告前案紀錄表乙份可稽，其於有期徒刑
    之執行完畢後5 年內，故意再犯本件有期徒刑以上之罪，為
    累犯，應依刑法第47條第1 項規定，加重其刑。爰審酌被告
    甲○○曾經觀察、勒戒、強制戒治後，應知所惕勵，當知悉
    施用毒品之危害及其違法性，且已有多次施用毒品前科，詎
    其仍因自制力薄弱，並漠視法令禁制，而再犯本案，顯不知
    悛悔，應嚴予非難，兼衡被告於犯後即能坦承犯行，而其施
    用毒品行為於本質上係屬自我戕害行為，反社會性之程度應
    屬較低等一切情狀，分別量處如主文所示之刑，並依刑法第
    51條第5 款之規定，定其應執行之刑，以資懲儆。至扣案之
    第一級毒品海洛因（驗餘淨重0.7440公克），係查獲之第一
    級毒品，爰依毒品危害防制條例第18條第1 項前段之規定，
    不問屬於犯人與否，宣告沒收銷燬；另扣案包裝上開第一級
    毒品海洛因之外包裝袋1 只（係用於包裹海洛因，防止其裸
    露、潮濕，便於攜帶施用，並非不可分離），係被告甲○○
    所有供其施用第一級毒品所用之物，業經被告甲○○陳明在
    卷（詳本院97年7 月4 日審判筆錄），爰依刑法第38條第1
    項第2 款之規定宣告沒收。
五、應依刑事訴訟法第299 條第1 項前段、第273 條之1 第1 項
    、第310 條之2 、第454 條第1 項，毒品危害防制條例第10
    條第1 項、第2 項、第18條第1 項前段，刑法第11條、第47
    條第1 項、第51條第5 款、第38條第1 項第2 款，判決如主
    文。
本經檢察官吳宗光到庭執行職務。
中    華    民    國    97    年    7     月    25    日
                  刑事第十七庭  法  官  鄭燕璘
以上正本證明與原本無異。
如不服本判決，應於判決送達後10日內，向本院提出上訴書狀敘
明上訴理由（應附繕本），上訴於臺灣高等法院。
中    華    民    國    97    年    7     月    25    日
                                書記官  陳筱惠
附錄本案論罪科刑法條全文：
毒品危害防制條例第10條：
施用第一級毒品者，處6 月以上5 年以下有期徒刑。
施用第二級毒品者，處3 年以下有期徒刑。


司法院資訊處製作；財團法人民間司法改革基金會備份。
